【裁判字號】    99,親,49
【裁判日期】    991029
【裁判案由】    否認子女
【裁判全文】
臺灣臺南地方法院民事判決                99年度親字第49號
原      告   乙○○
特別代理人   甲○○○
訴訟代理人   蔡弘琳律師
             蘇正信律師
             蔡進欽律師
被      告   丁○○○
兼特別代理人 丙○○
上列當事人間請求否認子女事件，經本院於民國99年10月21日言
詞辯論終結，判決如下：
    主      文
確認被告丙○○非被告丁○○○自原告受胎所生之子女。
訴訟費用由被告負擔。
    事實及理由
甲、程序方面：
一、按對於無訴訟能力人為訴訟行為，因其無法定代理人，或其
    法定代理人不能行代理權，恐放久延而受損害者，得聲請受
    訴法院之審判長選任特別代理人。無訴訟能力人有為訴訟之
    必要，而無法定代理人或法定代理人不能行代理權者，其親
    屬或利害關係人，得聲請受訴法院之審判長，選任特別代理
    人，民事訴訟法第51條第1項、第2項分別定有明文。
二、查，原告因罹患精神分裂症合併失智症，無訴訟能力，有對
    被告起訴之必要，而被告丁○○○因中度智能障礙，無訴訟
    能力，有應訴之必要，且均無法定代理人，分別經原告大姊
    甲○○○、原告聲請本院選任甲○○○於本件訴訟為原告之
    特別代理人，被告丁○○○之子即被告丙○○於本件訴訟為
    被告丁○○○之特別代理人，以便進行訴訟。
乙、實體方面：
一、原告主張：原告與被告丁○○○於民國63年12月1日結婚，
    婚後不到一週，被告丁○○○發現原告智力與常人有異，即
    返回娘家迄今，雙方未有往來，被告丁○○○另自訴外人處
    受胎，於68年1月29日產下被告丙○○，因而受推定為原告
    之子，惟原告與家人均不知上情，89年間被告丙○○與其嬸
    嬸前來，有向甲○○○表示其為被告丁○○○之子，然原告
    並不在場，且其後甲○○○亦未告知原告此事，嗣原告妹妹
    劉金治為向區公所申請原告補助款，而於98年12月28日向臺
    南市東區戶政事務所申請被告丁○○○全戶戶籍謄本，始發
    現被告丙○○受婚生推定為原告之子，由於被告丙○○確非
    被告丁○○○自原告受胎所生，爰依民法第1063條第2項之
    規定，提起本件否認子女訴訟等語，並聲明：如主文所示。
二、被告方面：被告丙○○曾於89年間由舅媽陪同至原告大姊甲○○○家中，談論原告與被告丁○○○離婚之事，原告大姊
    甲○○○出面商談，原告經其大姊通知，自行騎乘腳踏車前
    來，並陪同在場，雖未發言，但舅媽有介紹被告丙○○為原
    告之子，甲○○○表示長這麼大了，且原告與甲○○○之對
    話正常，斯時上應有相當之能力，被告丙○○自出生即在外
    婆家居住，被告丙○○係經血緣鑑定始知與原告不具親子關
    係，無法能確定原告是否早已知悉被告丙○○非被告丁○○○自其受胎所生之事實等語，並聲明：駁回原告之訴。
三、得心證之理由：
  (一)本件原告主張其與被告丁○○○原係夫妻，被告丙○○受胎
    期間係在兩造婚姻關係存續中，被告丙○○遂受婚生推定，
    推定被告丙○○為原告之婚生子，惟被告丙○○實非被告丁○○○自原告受胎所生，核與證人關係人甲○○○陳述之情
    節相符，復經國立成功大學醫學院附設醫院鑑定原告與被告
    丙○○之間是否存有親子血緣關係，依據成大醫院原告與被
    告丙○○為血緣鑑定，其鑑定結果為：「本系統所檢驗之
    DNA點位可排除乙○○（男，民國○○年○月○○日生，身分證號
    Ｚ000000000）與丙○○（男，民國○○年○月○○日生，身分證
    號Ｚ000000000號）之血緣關係，其親子關係指數為0，親子
    關係概率值為0%」，有該院以99年10月14日成附醫婦產字第
    0990019537號函送之血緣鑑定報告書在卷可稽，本院參酌現
    代生物科學發達，醫學技術進步，以DNA基因圖譜定序檢驗
    方法鑑定子女之血統來源之精確度已達99.8％以上，而被告
    丙○○經鑑定非原告之子，因此，原告之主張，應堪信為真
    實。是以，原告主張被告丙○○非被告丁○○○自原告受胎
    所生，應堪採信。
  (二)按從子女出生日回溯第181日起至第302日止為受胎期間。又
    妻之受胎，係在婚姻關係存續中者，推定其所生之子女為婚
    生子女。前項推定，夫妻之一方或子女能證明子女非婚生子
    女者，得提起否認之訴。前項否認之訴，夫妻之一方自知悉
    該子女非為婚生子女，或子女自知悉其非為婚生子女之時起
    二年內為之，民法第1062條第1項、第1063條分別定有明文
    。又否認子女之訴，由夫起訴者，以妻及子女為共同被告，
    民事訴訟法第589條之1第1項後段定有明文。查本件被告丙○○係68年1月29日出生，有戶籍謄本為證，其受胎期間在
    原告與被告丁○○○婚姻關係存續中，被告丙○○應推定為
    原告之婚生子女。然實際上被告丙○○非被告丁○○○自原
    告受胎所生，已如上述。被告雖抗辯：被告丙○○曾於89年
    間經舅媽陪同造訪甲○○○，原告經甲○○○通知騎腳踏車
    返家，其心智狀況尚稱正常，舅媽有當面告知被告丙○○為
    原告之子，原告與甲○○○應於當時即已知悉被告丙○○出
    生之事實等語，然為原告所否認，查原告因罹患精神分裂症
    合併失智症發病約七年，有行政院衛生署臺南醫院99年9月1
    7日南醫歷字第0990008892號函附卷為憑，亦即至少於92年
    間發病，則於89年間有無與常人相同之識別能力，尚有可疑
    ，況關係人甲○○○、被告丙○○於實施血緣鑑定前，均無
    法確認被告丙○○是否與原告具有親子關係，而被告復未能
    舉證證明原告早已知悉被告丙○○非原告之婚生子，參以原
    告主張迄於98年間其妹劉金治申請被告全戶戶籍謄本，原告
    及家人始知上開事實，因此，原告於99年4月26日提起本訴
    ，亦已遵守前揭期間之規定。從而，原告於知悉被告丙○○
    非其婚生子後尚未滿二年時，訴請否認被告丙○○為被告丁○○○自原告受胎所生之婚生子女，核與上開規定相符，應
    予准許。
四、結論：本件原告之訴為有理由，並依民事訴訟法第78條、第
    85條第1項前段、第87條第1項，判決如主文。
中    華    民    國    99    年    10    月    29    日
                      家事法庭    法  官  郭貞秀
上為正本係照原本作成。
如對本判決上訴，須於收受判決正本送達後20日內向本院提出上
訴狀。
中    華    民    國    99    年    10    月    29    日
                                  書記官  鄭隆慶

司法院資訊處製作；財團法人民間司法改革基金會備份。
